【裁判字號】    99,交訴,15
【裁判日期】    990507
【裁判案由】    公共危險等
【裁判全文】
臺灣板橋地方法院刑事判決              99年度交訴字第15號
公  訴  人  臺灣板橋地方法院檢察署檢察官
被      告  甲○○
上列被告因公共危險等案件，經檢察官提起公訴（98年度偵字第
32985號），本院判決如下：
    主  文
甲○○駕駛動力交通工具肇事，致人受傷而逃逸，累犯，處有期
徒刑拾月。
被訴過失傷害部分公訴不受理。
    事  實
一、甲○○前因犯以下施用毒品等各罪，均經判決確定，並已執
    行完畢：(一)、因犯肅清煙毒條例之施用毒品罪，經臺灣臺北
    地方法院以82年度訴緝字第268 號判處有期徒刑3 年3 月確
    定。(二)、復因違犯妨害自由及槍砲彈藥刀械管制條例案件，
    經同院以82年度訴字第2681號各判處有期徒刑6 月、5 月，
    並定其應執行刑為有期徒刑10月確定。(三)、又因違犯槍砲彈
    藥刀械管制條例案件，經同院以82年度訴字第3079號判處有
    期徒刑10月確定。(四)、上開(一)至(三)所示之罪之刑，於民國83
    年3 月4 日入監起算刑期，於84年8 月1 日假釋出監，假釋
    期間付保護管束，期間至87年7 月19日期滿（後經撤銷假釋
    ，參見下列(九)所示）。(五)、詎其於假釋後，隨因於85年間犯
    麻醉藥品管理條例之施用麻藥罪，經同院以85年度易字第
    2354 號 判處有期徒刑6 月，再經臺灣高等法院以85年度上
    易字第3138號判決駁回其上訴後確定。(六)、復因於85年間犯
    肅清煙毒條例之施用毒品罪及收受贓物罪，經本院以86年度
    訴字第1997號分別判處有期徒刑4 年、4 月，並定其應執行
    刑為有期徒刑4 年2 月確定。(七)、又於86年間因違反槍砲彈
    藥刀械管制條例案件，經臺灣臺北地方法院以86年度訴字第
    942 號判處有期徒刑2 年6 月，減為有期徒刑1 年3 月，並
    諭知應於刑期執行或赦免後強制工作3 年，經臺灣高等法院
    以87年度上訴字第949 號判決駁回上訴確定。(八)、再於上開
    假釋期間之86年間因違反槍砲彈藥刀械管制條例案件，經本
    院以86 年 度易字第1466號判處有期徒刑8 月確定。(九)、上
    開(一)至(三)所示之罪，嗣經臺灣高等法院以85年度聲字第1232
    號裁定定其應執行刑為有期徒刑4 年6 月，再於85年11月8
    日撤銷上開(四)所示之假釋，於86年4 月3 日入監執行殘刑2
    月6 月又15日，並接續執行上開(五)至(八)所示之罪刑；嗣於90
    年9 月3日 再假釋出監，假釋期間付保護管束，期間至96年
    10月8 日期滿（後經撤銷假釋，參見下列(十)所示），並於假
    釋出監同日移送執行流氓管訓處分，至92年8 月18日免予繼
    續執行而出技訓所。(十)、其上開(九)所示之假釋，因其於假釋
    期間為警查獲有施用毒品行為，而經撤銷，並自95年10月16
    日停止強制戒治後接續執行上開(九)所示之各罪之刑之殘刑後
    ，上開(五)及(六)至(八)所示之罪之刑，再經臺灣高等法院以96年
    度聲減字第1692號裁定就(五)所示之刑減刑為有期徒刑3 月，
    並就(六)至(八)所示之刑減刑及定應執行刑為有期徒刑2 年9 月
    後，於96年7 月16日縮短刑期執行完畢出監（於本案構成累
    犯) 。
二、詎其仍不知悔改，於98年2 月15日中午12時12分許，駕駛莊
    上瑩所有之車號4955-TH 號自用小客車沿臺北縣新莊市○○
    路內側車道欲右轉思源路往板橋方向行駛時，本應注意右轉
    彎時，應距交岔路口30公尺前顯示方向燈或手勢，換入外側
    車道，駛至路口後再行右轉，且應注意車前狀況，隨時採取
    必要之安全措施，而依當時天候為晴，路面乾燥、無缺陷，
    道路無障礙物，視距良好等狀況，並無不能注意之情形，竟
    疏未注意及此，逕自內側車道向右轉彎，適有同向駕駛車號
    9C-9806 號自用小客車之乙○○沿臺北縣新莊市○○路外側
    車道右轉思源路往板橋方向行駛，甲○○所駕駛之自小客車
    於右轉過程中先衝撞道路中央之安全島後，再猛烈碰撞乙○
    ○所駕駛車輛之左側車身，致乙○○受有背部紅腫挫傷、頸
    部扭傷之傷害( 過失傷害部分業經乙○○當庭撤回告訴，詳
    下述) ；詎甲○○明知其駕車肇事致人受傷，竟不思留於現
    場處理，且未下車察看及採取任何必要之救護措施，即基於
    肇事逃逸之犯意，逕自駕駛前開車輛沿思源路逃逸。恰有蔡
    清河駕駛自小客車行經上開路段，因而目擊肇事經過，乃駕
    車自後追趕甲○○所駕駛之自小客車，並於思源路口近幸福
    路口附近告知甲○○其肇事而撞到人，甲○○仍不予理會，
    且下車將其所駕駛之自小客車前方，因車禍而毀損之保險桿
    下方擋泥板址下後，即兀自駕車離去。蔡清河乃記下甲○○
    所駕駛之車輛車號，始經警循線查悉上情。
三、案經乙○○告訴及臺灣板橋地方法院檢察署檢察官自動簽分
    偵查起訴。
    理  由
一、證據能力部分：
    按被告以外之人於審判外之言詞或書面陳述，除法律有規定
    者外，不得作為證據；被告以外之人於審判外之陳述，雖不
    符合同法第159 條之1 至第159 條之4 之規定，但經當事人
    於審判程序同意作為證據，法院審酌該言詞陳述或書面陳述
    作成時之情況，認為適當者，亦得為證據。當事人、代理人
    或辯護人於法院調查證據時，知有第159 條第1 項不得為證
    據之情形，而未於言詞辯論終結前聲明異議者，視為有前項
    之同意，刑事訴訟法第159 條第1 項及第159 條之5 分別定
    有明文。查本判決下列所引用之各該被告以外之人於審判外
    之陳述，雖均屬傳聞證據，惟均經當事人於本院準備程序及
    審判期日中表示無意見，而不予爭執，且迄至言詞辯論終結
    前亦未再聲明異議，法院審酌此等證據資料製作時之情況，
    尚無違法不當及證明力明顯過低之瑕疵，亦認為以之作為證
    據應屬適當，故揆諸前開規定，依刑事訴訟法第159 條之5
    規定，認前揭證據資料均例外有證據能力。
二、認定犯罪事實所憑之證據及理由
    訊據被告甲○○對前揭事實均供承不諱，核與證人即告訴人
    乙○○、證人蔡清河、莊上瑩於警詢及偵查中之證述情節相
    符( 見偵查卷第3 至7 頁、40至42頁、第77至79頁) ，並有
    車牌號碼4955-TH 號自小客車之車籍查詢- 基本資料查詢畫
    面1 紙、道路交通事故現場圖、道路交通事故調查報告表(一)
    、(二)、臺北縣政府警察局新莊分局道路交通事故肇事人自首
    情形紀錄表各1 紙、現場及車損照片10張、行政院衛生署臺
    北醫院診斷證明書1 紙在卷足佐( 見偵查卷第8 、16至20頁
    、第22頁、第25頁) ，因認被告之自白與事實相符，堪予採
    信，本案事證明確，被告肇事逃逸之犯行，堪以認定，應依
    法論罪科刑。
三、核被告甲○○所為，係犯刑法第185 條之4 駕駛動力交通工
    具肇事致人受傷而逃逸罪。又被告前有如犯罪事實欄所載之
    論罪科刑執行情形，有臺灣高等法院被告前案紀錄表附卷可
    憑，其於受徒刑執行完畢後5 年內，故意再犯本件有期徒刑
    以上之罪，為累犯，應依刑法第47條第1 項加重其刑。爰審
    酌被告駕駛車輛發生交通事故致人受傷後，仍執意逃逸，未
    下車協助告訴人就醫，對於告訴人之身體及求償權行使之危
    害非輕，及衡以被告之犯罪動機、目的、手段、告訴人所受
    之傷勢，犯後尚能坦認犯行之態度等一切情狀，量處如主文
    所示之刑，以資懲儆。
四、公訴意旨另以：被告因前開車禍，致告訴人受有背部紅腫挫
    傷、頸部扭傷之傷害，因認被告另涉有刑法第284 第1 項前
    段之過失傷害罪嫌。然按告訴乃論之罪，告訴人於第一審辯
    論終結前得撤回其告訴，又告訴經撤回者，應諭知不受理之
    判決，刑事訴訟法第238 條第1 項、第303 條第3 款定有明
    文。經查，公訴人認被告前揭所為係觸犯刑法第284 條第1
    項前段之罪，依同法第287 條前段之規定，須告訴乃論。茲
    據告訴人於本院準備程序時，已表達不願再繼續告被告，而
    願意原諒被告之意思，並當庭具狀撤回告訴，此有本院準備
    程序筆錄、刑事撤回告訴狀各1 份可稽（參本院卷第43頁背
    面、第45頁），爰依前揭條文規定，就此部分諭知不受理之
    判決。
據上論斷，應依刑事訴訟法第299 條第1 項前段、第303 條第3
款，刑法第185條之4、第47條第1項，判決如主文。
本案經檢察官黃致中到庭執行職務。
中    華    民    國    99    年    5     月    7     日
                    交通法庭    審判長法  官  林淑婷
                                      法  官  饒金鳳
                                      法  官  陳昭筠
以上正本證明與原本無異。
如不服本判決應於收受判決後10日內向本院提出上訴書狀，並
應敘述具體理由。其未敘述上訴理由者，應於上訴期間屆滿後
20日內向本院補提理由書（均須按他造當事人之人數附繕本）
「切勿逕送上級法院」。
                                      書記官  黃文儀
中    華    民    國    99    年    5     月    18    日
附錄本案論罪科刑法條全文：
中華民國刑法第185條之4
駕駛動力交通工具肇事，致人死傷而逃逸者，處 6 月以上 5 年
以下有期徒刑。

司法院資訊處製作；財團法人民間司法改革基金會備份。
